臺灣桃園地方法院刑事判決　　　　　　　　　　　　九十一年度訴字第一二六八號
　　公　訴　人　臺灣桃園地方法院檢察署檢察官
　　被　　　告　庚○○　男　二.
　　被　　　告　丑○○　男　二.
　　右一人被告
　　指定辯護人　本院公設辯護人己○○
右列被告等因強盜等案件，經檢察官提起公訴（九十一年度偵字第三二七八號），本
院判決如左：
    主  文
庚○○共同意圖為自己不法之所有，而搶奪他人之動產，處有期徒刑捌月。扣案之安
全帽壹頂沒收。
丑○○意圖為自己不法之所有，而搶奪他人之動產，因脫免逮捕，而當場施以強暴，
累犯，處有期徒刑年陸月。扣案之安全帽壹頂沒收。
    事  實
一、丑○○（原名蘇豐盛）前於民國八十八年間因違反毒品危害防制條例案件，經本
    院判處有期徒刑四月，如易科罰金以三百元折算一日確定，甫於八十九年十二月
    十五日易科罰金執行完畢。猶不知悔改，因與庚○○二人缺錢購買毒品，遂基於
    犯意之聯絡，於九十年十一月五日晚間七時許後至十二時前某時，由庚○○騎乘
    車號不詳之機車後載丑○○，二人均以頭戴丑○○所有之安全帽作為掩護，並將
    機車大燈關掉，沿桃園縣龜山鄉○○○路尋找作案目標，迨行經同縣龜山鄉○○
    路時，適乙○○騎乘車牌號碼ＡＳＭ－四七七號重型機車行經該處，二人即自後
    尾隨，並將機車緩慢靠近乙○○所騎機車左側，再趁乙○○不及防備之際，由丑
    ○○下手搶奪乙○○所有放置在其機車踏板上之皮包（內有新台幣一千六百元、
    信用卡、駕照各一枚、行動電話一具）後迅速向前逃逸，乙○○發現遭搶後隨即
    自後追趕，並一路鳴按喇叭，丑○○因見乙○○緊追不捨，復另行起意，為脫免
    逮捕，乃將頭戴之安全帽取下丟擲乙○○，而施強暴，惟乙○○仍繼續追捕至同
    縣龜山鄉○○○路○路平交道前適有列火車通過放下柵欄之阻擋，庚○○及丑○○始得以逃逸。庚○○及丑○○得手後，旋將前開機車棄置，搶得之現金由丑○○持往購買毒品供二人施用（施用毒品部分另由檢察官依法處理），行動電話則
    交由丑○○，惟並未使用（亦未據公訴人起訴）。嗣因乙○○報案處理，經警至
    現場查扣得丑○○所丟擲之安全帽，並將安全帽送請指紋鑑定結果與內政部警政
    署刑事警察局檔存之庚○○指紋卡上之右小指指紋相符，而循線於九十年十二月
    十四日查獲庚○○，繼再循線查獲丑○○。
二、案經桃園縣警察局龜山分局報告台灣桃園地方法院檢察署檢察官偵查起訴。
      理  由
一、右開被告庚○○於右揭時、地，夥同丑○○共乘機車搶奪乙○○所有放置在機車
    踏板上之皮包，乙○○遭搶後因自後緊追不捨，坐於後座之丑○○便將其頭戴之
    安全帽丟擲乙○○後，再趁隙逃逸等情，業據被告庚○○迭於警、偵訊及本院審
    理時坦認不諱。訊據被告丑○○矢口否認有與庚○○共同搶奪乙○○機車踏板上
    之皮包，及以所戴安全帽丟擲乙○○之犯行，辯稱：伊當時借住在桃園市○○路
    之友人壬○○家開設的自助餐店並幫忙，並未與庚○○一起去搶奪，扣案之安全
    帽是伊借給庚○○的，上面當然會有伊的指紋在，庚○○是因為與伊有恩怨才會
    陷害伊云云。經查：
（一）右開犯行，業據被告庚○○於警、偵訊及本院審理時供證屬實，核與被害人乙○○於警、偵訊及本院審理時指述之情節相符，另經警在被告庚○○、丑○○
      搶奪乙○○財物之現場所取得丑○○丟擲乙○○而遺留在現場之安全帽，分別
      經桃園縣警察局龜山分局及台灣桃園地方法院檢察署檢察官送請鑑定結果，亦
      認該頂安全帽上其中編號九指紋與內政部警政署刑事警察局檔存庚○○指紋卡
      之右小指指紋相符，其中編號十一指紋，經比對結果與丑○○指紋卡之右食指
      指紋相符等情，亦有內政部警政署刑事警察局九十年十一月十二日（九十）刑
      紋字第二一一七九八號鑑驗書（該鑑驗書案由部分將「乙○○」誤載為「林慧
      芳」）、該局九十一年五月三十一日刑紋字第０九一０一三一四七五號鑑驗書
      各一份在卷可稽，復有安全帽一頂扣案足佐。復參諸被告丑○○經法務部調查
      局就(1)其未搶被害女子皮包；(2)其未夥同庚○○搶皮包之問題，對被告丑○○
      進行測謊結果均呈情緒波動反應，研判有說謊一節，復有法務部調查局調科參
      字第０九一二三０五一一四０號測謊報告書一份附卷可參。綜核上開事證，被
      告庚○○供證有與被告丑○○共同搶奪他人財物，被告丑○○並為脫免逮捕，
      復持安全帽丟擲被害人等情，誠屬真實，胥堪採信。而被告丑○○所辯伊在案
      發當天在壬○○所開設之自助餐店幫忙，根本未出去云云。查證人壬○○雖於
      本院審理時到庭證稱被告丑○○自九十年十一月初左右到其住處居住大約半個
      月之久，且丑○○每天都在家，有時會幫忙送送便當，九十年十一月五日下午
      丑○○是否有在家不確定，那段期間丑○○晚上都會回到其住處睡覺，但有時
      還是會出去等語，是證人壬○○前開所證雖足證被告丑○○確有居住證人住處
      之情，然證人壬○○同時亦證述丑○○有時還是會出去，不確定案發當天丑○○是否有在家等語，上開證人既無從為被告丑○○案發當天之不在場證明，尚
      不得據為有利於被告丑○○事實之認定。
（二）又被告丑○○於本院審理時指稱伊在九十一年八月十八日桃園分局刑事組製作
      筆錄時有被癸○○○○刑求，在同年八月二十九日被借提時亦有被刑求，照片
      中之傷即是八月二十九日造成的云云。查證人即桃園縣警察局桃園分局刑事組
      小隊長盧文光於本院審理時證稱當天製作筆錄是根據被告陳述所記載，並無刑
      求，也不知道他的傷是如何造成的等語，並不能證明被告丑○○在警訊時警員
      有何刑求取供情事。且被告丑○○所指被刑求之桃園分局刑事組製作之筆錄所
      記載者，為被告另案所涉搶奪犯行（詳如後述）之筆錄，本件被告丑○○之警
      訊筆錄則係在龜山分局刑事組製作，訊問之警員為羅福，被告丑○○前述所稱
      遭刑求之警訊筆錄顯與本件被告丑○○所犯準強盜罪犯行無關，又被告丑○○
      先稱被警員刑求，嗣又改稱伊不願追究云云，前後反覆不一，其所指刑求一節
      是否真實，即屬可疑，況依本件被告丑○○之警訊筆錄所記載，亦未坦認本件
      準強盜犯行，本院依前共犯庚○○之指證及被害人乙○○之證言，並有安全帽
      上指紋與庚○○及丑○○相符之鑑定書及安全帽扣案為證，已足認被告丑○○
      於搶奪財物後，當場被發現，於逃逸追逐過程中，為脫免逮捕，確有另行將所
      戴安全帽取下丟擲被害人乙○○情事。是被告丑○○所稱被刑求一節云云，除
      無法證明為真實外，亦不影響前開依事證認定之事實。
（三）末查被害人乙○○雖於本院審理時指稱前開遭搶之時間為九十年十一月五日下
      午五時三十分許云云，然查被害人乙○○於警訊及本院審理時均證稱遭被告二
      人行搶時因天色昏暗加以二人均頭戴安全帽以致未看清二人長相等語，再參之
      被告庚○○明確供證與被告丑○○係於九十年十一月五日晚間七時後由其騎乘
      該車後載丑○○，搶奪乙○○所有財物等語，堪認被害人乙○○遭被告二人搶
      奪財物時勢必已是天色昏暗之夜間，自無可能係在被害人乙○○所稱係在天色
      仍應屬明亮之「下午五時三十分許」之時間，被害人乙○○會有前述之指證，
      諒係因時間久遠誤記所致，其此部分所陳即非可採。
（四）綜述，本件事證明確，被告丑○○前開所辯，顯為卸責之詞，不足採信。被告
      二人犯行洵堪認定，均應依法論科。
二、按刑法之準強盜，以竊盜或搶奪為前提，在脫免逮捕之情形，其竊盜搶奪既遂者
    ，即以強盜既遂論（最高法院二十五年上字第六六二六號、六十八年台上字第二
    七七二號判例可資參照）。核被告庚○○所為，係犯刑法第三百二十五條第一項
    之搶奪罪。另被告丑○○搶奪他人財物後，為脫免逮捕，復對追躡之被害人乙○○丟擲安全帽，施以強暴，核其所為係犯刑法第三百二十九條、修正前第三百二
    十八條第一項之準強盜罪。查被告丑○○行為後，刑法第三百二十八條第一項之
    罪，於九十一年一月三十日修正，並於同年二月一日起生效，原法定刑由三年以
    上十年以下有期徒刑，修正為五年以上有期徒刑，新舊法比較結果，以舊法有利
    於被告，依刑法第二條第一項但書規定應適用行為時法即修正前刑法第三百二十
    八條處斷。被告庚○○、丑○○就搶奪犯行間，有犯意之聯絡及行為之分擔，皆
    為共同正犯。查被告丑○○有如事實所載之犯罪科刑與執行情形，有卷附台灣高
    等法院被告全國前案紀錄表可按，其受有期徒刑之執行完畢後，五年以內再犯有
    期徒刑以上之罪，為累犯，依法加重其刑。爰審酌被告二人共同搶奪他人財物，
    危害社會治安及並侵害他人財產安全，丑○○復於當場施安全帽丟擲人身，雖未
    傷及人身，惟其惡性非輕，及其等犯罪之動機、目的、手段，被告庚○○犯後坦
    承犯行，態度尚佳等一切情狀，分別量處如主文所示之刑，以示懲儆。扣案之安
    全帽一頂，為共犯丑○○所有且係供其等犯罪所用之物，應依刑法第三十八條第
    一項第二款規定宣告沒收。
三、公訴意旨另以被告二人共同基於意圖為自己不法所有之犯意聯絡，由丑○○於九
    十年十一月五日晚間七時許，在桃園縣桃園市○○路路橋旁，竊得車號不詳之機
    車一輛，因認被告二人另有刑法第三百二十條第一項之竊盜罪嫌。然查公訴人所
    指被告二人所竊得之機車車號不詳，無法查明被害人為誰，則該不詳車號之機車
    是否仍在他人監督持有中亦不明，又未起獲該不詳車號機車足佐，無從證明被告
    二人確有上開竊盜犯行，公訴人認被告此部分涉有竊盜罪即有未合，此外復查無
    其他證據證明被告二人確有公訴人所指此部之犯行，惟公訴意旨認此部分與前揭
    論罪科刑之搶奪罪間有方法結果之牽連犯關係，屬裁判上一罪，爰不另為無罪之
    諭知。
四、至檢察官移送併辦部分（台灣桃園地方法院檢察署九十一年度偵字第一五０三二
    號）認(1)被告丑○○復承騎乘車牌號碼ＲＶＭ－０一五號機車，於九十一年四月
    二十六日晚間十一時十分許，在同縣桃園市○○○街、大連一街口，見丁○○獨
    自一人走在路上，即趁其不備搶奪丁○○之皮包。(2)於九十一年六月二十九日上
    午十時許，在桃園市○○街、愛十街口，因見年歲已高之戊○○獨自一人行走該
    處，認有機可乘，便自戊○○後方趁其不及防備動手搶走戊○○拿在手上之皮包
    後逃逸。(3)於九十一年七月二十六日上午十一時許，在桃園市○○街市場，見該
    市場攤販子○○將其所有使用後之諾基亞廠牌行動電話一具放在攤位上，並轉身
    離開攤位至隔二個攤位之遠處取貨，丑○○隨即上前竊取子○○放置在攤位上之
    行動電話並逃離現場，惟因丑○○在竊取行動電話時為人發覺而大喊小偷並經人
    自後追捕，惟仍為丑○○趁機逃逸，子○○亦因聞言有小偷回頭查看即看見有人
    在追捕丑○○，始查悉該具行動電話為丑○○所竊。(4)復再於同年八月十八日上
    午十一時許，騎乘前開機車未熄火停放在在同縣桃園市○○○街三十號南門市場
    門口，因見該市場攤販辛○○及其配偶甲○○將內裝有現金三萬二千元之信封袋
    放置在攤位上，遂走向該攤位前，並趁辛○○不注意之際，動手搶奪放在攤位上
    之信封袋後，迅速跑向其機車停放處並坐上未熄火之機車欲逃離現場，惟為自後
    追及之辛○○拉住機車，丑○○即連人帶車摔倒在地，辛○○亦因拉扯而跌倒，
    造成頭部外傷併頭皮撕裂傷之傷害，旋為趕到現場之員警當場逮獲，因認被告丑
    ○○另涉犯刑法準強盜罪及竊盜罪而移送併辦。經查：
（一）按連續犯須連續數行為而犯同一罪名，始能成立，所謂犯同一罪名，依司法院
      大法官會議釋字第一五二號解釋，指構成犯罪要件相同之罪名而言，上訴人所
      犯刑法第三百二十一條第一項第四款之罪，係屬所犯同法第三百二十條之加重
      條件者，認為同一罪名雖無不合，但同法第三百二十九條則為準強盜罪，認為
      同一罪名，而依連續犯規定論擬，則有未當（最高法院六十七年台上字第二八
      四八號判例參照），從而依上開判例意旨可知，準強盜罪與搶奪罪間，犯罪構
      成要件並不相同，自亦無成立連續犯之可能。次按竊盜或搶奪，因防護贓物、
      脫免逮捕或湮滅罪證，而當場施以強暴脅迫者，以強盜論，刑法第三百二十九
      條定有明文。是必於竊盜後，主觀上係為防護贓物、脫免逮捕或湮滅證據，而
      決意施以強暴，始足該當準強盜罪。訊據被告丑○○坦承有於上開各時、地，
      搶奪丁○○、辛○○、戊○○財物及竊取子○○財物等情不諱，惟堅詞否認有
      何準強盜罪嫌。而查被害人丁○○雖於警訊時指稱歹徒（丑○○）在行搶時有
      用腳踹其一下即把其手上皮包搶走等語，於本院審理時則稱歹徒騎機車，騎到
      其左手邊先用腳踢其大腿一下，其就失去平衡，皮包就被搶走等語，堪認被告
      丑○○係先以腳踹丁○○使其失去平衡以利搶奪財物之方式行搶，顯然被告丑
      ○○並非於搶奪後為防護贓物或脫免逮捕而為前開行為，尚與刑法準強盜罪構
      成要件相間。另被害人辛○○於警訊時證稱：「：：：該歹徒搶走我置於電話
      旁之現金，即跑到未熄火之輕機車ＲＶＭ－０一五號離去時，我立即欲要搶回
      我的現金，我便拖住該歹徒之機車摔倒後拉扯時造成我頭部受傷」等語，於本
      院審理時復到庭證述：「：：：人走過來搶了信封袋就跑到機車停放處我就從
      面追，他的機車沒有熄火，我追上他時他坐上機車想跑，我從後面把他拉住，
      我跟他都摔倒，之後警察就來了將他逮捕」等語，核與證人甲○○於警訊時證
      稱：「：：：我與我先生辛○○欲將其信封袋內之現金搶回來，該名歹徒即騎
      乘停在門口之未熄火之輕機車ＲＶＭ－０一五號離去，我先生硬要拖住該名歹
      徒所騎乘之機車，但不慎卻摔倒，造成頭部受傷：：此同時，警方巡邏人員到
      將其歹徒逮捕」等語相符，足見被告丑○○在搶奪辛○○放在其攤位上裝有現
      金之信封袋後，即坐上未熄火之機車欲逃離現場，惟辛○○為取回遭竊之財物
      ，乃自後以手拉住被告丑○○未熄火正欲往前駛離之機車，致二人均跌倒在地
      ，辛○○始受有頭部之傷害等情為實，被害人辛○○既係因為取回遭竊之財物
      以手拉住機車致跌倒而受傷，顯非被告丑○○為防護贓物或脫免逮捕而對辛○○施用強暴所致，與刑法準強盜罪之構成要件亦有未合。另被告丑○○雖坦認
      有動手搶奪被害人戊○○之財物，惟並未據被害人戊○○指述被告丑○○有何
      防護贓物或脫免逮捕而施強暴或脅迫之行為。綜述，上開併辦搶奪犯行部分均
      無證據證明有檢察官移送併辦所指之準強盜犯行，再觀諸上開判例，前開併辦
      之搶奪犯行與本件被告丑○○所犯準強盜罪，並非同一罪，非本件起訴效力所
      及，本院無從併予審酌。又本件公訴人起訴被告二人竊盜罪嫌部分，既經本院
      認定不另為無罪之諭知，則前開併辦之被告竊取被害人子○○置於攤位上之行
      動電話一具之竊盜犯行，即與本件無裁判上一罪關係，本院亦無從併予審酌。
（二）又移送併辦另有被害人丙○○於九十一年七月十三日晚間八時許，在桃園市○○路、民權路口，為二人共騎機車並趁其不備搶奪其皮包等情，經查被害人丙○○於警訊及本院審理時均指稱行搶者共有二人共乘機車，且因該二人均有戴
      全罩式安全帽是並未看清該二人長相等語，而被告庚○○、丑○○均堅詞否認
      有搶奪丙○○財物犯行，被告丑○○亦坦認伊有搶奪部分均係伊一人所為等語
      ，加以被害人丙○○復無從指認究係否為被告二人所為，此外復查無其他證據
      足認此部犯行為被告二人所犯，尚不能證明被告二人此部犯罪，且觀之檢察官
      移送併辦意旨書所載之附表亦未認此部犯行亦應連同前開併辦部分一併移送本
      院併辦，本院自亦無需併予審酌，爰均由檢察官另行依法處理，末此敘明。
據上論斷，應依刑事訴訟法第二百九十九條第一項前段，刑法第二條第一項但書、第
二十八條、第三百二十九條、修正前第三百二十八條第一項、第三百二十五條第一項
、第五十五條、第四十七條、第三十八條第一項第二款，罰金罰鍰提高標準條例第一
條前段，判決如主文。
本案經檢察官許曉薇到庭執行職務。
中      華      民      國      九十一      年    十二    月    廿七    日
                                臺灣桃園地方法院刑事第三庭
                                    法  官  林惠霞
右正本證明與原本無異。
如不服本判決，應於判決送達後十日內向本院提出上訴狀( 應附繕本 )，上訴於
臺灣高等法院。
                                    書記官   吳仁心
中      華      民      國      九十一      年    十二    月    三十一  日
附錄論罪科刑法條：
刑法第三百二十五條
  意圖為自己或第三人不法之所有，而搶奪他人之動產者，處六月以上五年以下有期
徒刑。
  因而致人於死者，處無期徒刑或七年以上有期徒刑，致重傷者，處三年以上十年以
下有期徒刑。第一項之未遂犯罰之。
修正前刑法第三百二十八條
  意圖為自己或第三人不法之所有，以強暴、脅迫、藥劑、催眠術或他法，至使不能
抗拒，而取他人之物或使其交付者，為強盜罪，處三年以上十年以下有期徒刑。
  以前項方法得財產上不法之利益或使第三人得之者亦同。
犯強盜罪因而致人於死者，處死刑或無期徒刑，致重傷者，處無期徒刑或七年以上有
期徒刑。
  第一項及第二項之未遂遂犯罰之。
  預備犯強盜罪者，處一年以下有期徒刑、拘役或三百元以下罰金。
刑法第三百二十九條
  竊盜或搶奪，因防護贓物、脫免逮捕或湮滅罪證而當場施以強暴、脅迫者、以強盜
論。
